【裁判字號】    89,判,181
【裁判日期】    890120
【裁判案由】    土地稅法
【裁判全文】
行  政  法  院  判  決                            八十九年度判字第一八一號
    原      告  甲○○
    被      告  基隆市稅捐稽徵處
右當事人間因土地稅法事件，原告不服財政部中華民國八十七年十一月三十日台財訴
第000000000號再訴願決定，提起行政訴訟，本院判決如左︰
    主  文
原告之訴駁回。
    事  實
緣原告於民國（下同）八十四年七月十二日購買財政部國有財產局所有系爭坐落基隆
市○○區○○段外寮小段四七二之一地號等十一筆土地。八十五年十月九日始辦竣產
權移轉登記，卻於八十五年九月十五日將系爭土地再行出售與訴外人張福元、郭芳珀
及周銘毅三人。案經被告查獲，依土地稅法第五十四條第二項規定，按原告移轉土地
現值新台幣（下同）一一、四八三、九九一元科處百分之二罰鍰計二二九、六七九元
。原告不服，提起訴願、再訴願，均遭決定駁回，乃提起行政訴訟。茲摘兩造訴辯
意旨於次：
原告起訴意旨略稱︰按國家為維持行政上之秩序，達成國家行政之目的，對於人民違
反行政上義務者，科以行政罰，係以有違反公法上之義務為要件。依土地稅法第五十
四條第二項之規定，乃為規範人民因逃漏稅捐而違反稅法上之義務所為之處罰，如無
逃漏稅捐之情事，縱有上開法條規定之行為，亦不在課處之列。始符憲法保障人民自
由及權利之原則。此經鈞院八十四年度判字第五四三號判決明示在案，原告取得國有
財產局之產權移轉證書後，因信賴依法已取得所有權，基於信賴保護原則，縱未辦竣
權利移轉登記而出售與他人，如無逃漏稅捐之情事，自不應受行政上之制裁而課處罰
鍰。為此訴請撤銷原處分及一再訴願決定等語。
被告答辯意旨略謂︰(一)、按「土地買賣未辦竣權利移轉登記，再行出售者，處再行出
售移轉現值百分之二之罰鍰。」為土地稅法第五十四條第二項所明定。(二)、原告承購
系爭十一筆土地，於八十四年七月十二日取得產權移轉證明書，並於八十五年十月九
日辦竣產權移轉登記，惟原告於土地辦竣權利移轉登記前，竟於八十五年九月十五日
將系爭土地再行出售予訴外人張福元、郭芳珀、周銘毅等三人，案經查獲，有土地買
賣所有權移轉契約書、土地所有權狀影本等附卷為證，違章事證至臻明確。被告按再
行出售移轉現值一一、四八三、九九一元處百分之二罰鍰計二二九、六七九元，揆諸
上揭規定，並無不合。(三)、原告訴稱略以土地稅法第五十四條第二項乃規範人民因逃
漏稅捐而違反稅法上義務所為之處罰，如無逃漏稅捐之情事，縱有該條規定之行為，
亦不在課處之列，始符合憲法保障人民自由及權利之原則云云。查依據財政部八十年
十月二十九日台財稅第八○○三八七八七六號函釋略以「．．．按土地稅法第五十四
條第二項規定係屬行為罰，土地買賣在未辦竣權利移轉登記前，復訂立買賣契約，再
行出售，即違反其規定，依法即應處罰．．．」，本案原告土地買賣未辦竣權利移轉
登記前，再行出售，依法即應處罰。至於原告稱取得財政部國有財產局之產權移轉證
明書後，因信賴其依法已取得所有權，基於信賴保護原則，縱未辦竣產權移轉登記而
出售予他人，如無逃漏稅捐之情事，自不應受行政上之裁罰乙節，查原告於辦理系爭
土地產權移轉登記完竣前，取得財政部國有財產局之產權移轉證明書，係該局以原告
已支付價金，為使其能單獨申請登記取得系爭土地之所有權之便，並非取得該證明書
，即屬辦竣權利移轉登記，自無信賴保護原則之適用，訴稱各節，顯係誤解，自不足
採。請駁回原告之訴等語。
    理  由
按「土地買賣未辦竣權利移轉登記，再行出售者，處再行出售移轉現值百分之二之罰
鍰。」土地稅法第五十四條第二項定有明文。本件原告於八十四年七月十二日購買系
爭十一筆土地，於八十五年十月九日始辦竣所有權移轉登記。卻於八十五年九月十五
日將上開系爭土地以一一、四八三、九九一元價格再行出售予訴外人張福元、郭芳珀
、周銘毅三人。以上事實，有土地買賣所有權移轉契約書、土地所有權狀影本等在處
分卷可稽，堪認屬實。被告依再行出售現值一一、四八三、九九一元百分之二科處罰
鍰計二二九、六七九元。揆之首開規定，並無違誤。至於原告主張並無逃漏稅捐，應
不在處罰之列乙節，經查土地稅法第五十四條第二項並無未逃漏稅捐者除外之規定，
原告主張，顯有誤解。且查原告取得財政部國有財產局之權利移轉證書，係該局履行
出賣人義務基於私法關係之行為，並非行政處分，無信賴保護原則之適用。原告主張
各節，均無足採。茲查被告所為處分，既無違誤，一再訴願決定，予以維持，亦無不
合。原告起訴意旨，求為撤銷，難認有理由，應予駁回。
據上論結，本件原告之訴為無理由，爰依行政訴訟法第二十六條後段，判決如主文。
中    華    民    國     八十九      年      一      月      二十       日
                    行 政 法 院 第 四 庭
                                審 判 長 評  事      葉  振  權
                                         評  事      吳  錦  龍
                                         評  事      吳  明  鴻
                                         評  事      尤  三  謀
                                         評  事      陳  光  秀
右  正  本  證  明  與  原  本  無  異
                                         法院書記官  彭  秀  玲
中    華    民    國     八十九      年      一      月     二十一      日


司法院資訊處製作；財團法人民間司法改革基金會備份。
